【裁判字號】    96,勞訴,31
【裁判日期】    970307
【裁判案由】    給付薪資差額
【裁判全文】
臺灣高雄地方法院民事判決              96年度勞訴字第31號
原      告  甲○○
訴訟代理人  劉思龍律師
被      告  台灣中油股份有限公司
法定代理人  乙○○
訴訟代理人  尤中瑛律師
上列當事人間給付薪資差額事件，經本院於民國97年2 月18日言
詞辯論終結，判決如下：
    主  文
原告之訴及假執行之聲請均駁回。
訴訟費用由原告負擔。
    事實及理由
壹、程序方面：
一、按「公營事業依公司法規定設立者，為私法人，與其人員間
    ，為私法上之契約關係，雙方如就契約關係已否消滅有爭執
    ，應循民事訴訟途徑解決。．．．至於依公司法第27條經國
    家或其他公法人指派在公司代表其執行職務或依其他法律逕
    由主管機關任用、定有官等、在公司服務之人員，與其指派
    或任用機關之關係，仍為公法關係」，業經司法院大法官會
    議第305 號解釋釋示在案。查原告為被告公司之雇用人員，
    其主張被告公司應將其由雇用人員提升為派用人員，而因被
    告公司為適用職位分類制度之國營事業機構，並屬依公司法
    設定之股份有限公司，人員之派免、調判、考核、獎懲等係
    適用「經濟部所屬事業機構人事管理準則」暨其實施要點規
    定辦理，並非依公務人員任用法行之，其任用資格毋須報請
    銓敘機關銓敘審定，有經濟部函在卷可稽（見本院卷第102
    頁），則被告公司有關是否任用原告為派用人員既係依經濟
    部所屬事業機構人事管理準則及實施要點辦理，而非依公司
    法第27條規定由國家或其他公法人指派而逕予任用者，且因
    被告公司派用人員之任用資格，亦毋須報請銓敘機關銓敘，
    則依大法官會議釋字第305 號解釋，原告縱經提升為派用人
    員，其與被告公司間亦仍為私法上之契約關係，本院對兩造
    間本於私法上契約關係所生之爭執，自有審判權。
二、本件原告起訴主張：其為被告公司雇用人員，於民國88年間
    符合被告公司得提升為派用人員之要件，並經被告所屬林園
    廠於88年6 月7 日呈報擬自同年月16日起改為派用人員後，
    竟遭被告予以駁回，而訴請被告應自96年1 月起將其提升為
    分派用人員，及給付薪資差額。被告雖辯稱：其對所轄各單
    位提報雇用人員改為派用人員案具有審核權，本件爭訟應屬
    勞資爭議處理法第4 條第3 項所稱之調整事項，法院無審判
    權限，應逕以裁定駁回云云。惟按勞資爭議處理法第4 條規
    定：本法所稱勞資爭議，為勞資權利事項與調整事項之爭議
    。權利事項之勞資爭議，係指勞資雙方當事人基於法令、團
    體協約、勞動契約之規定所為權利義務之爭議。調整事項之
    勞資爭議，係指勞資雙方對於勞動條件主張繼續維持或變更
    之爭議。查原告主張其為雇用人員，因於87年經工業安全技
    師之國家考試合格，而符合被告於84年1 月26日油人字第
    83090426號函所訂得提升為派用人員之要件，依僱傭契約應
    將其提升為派用人員，並給付未予提升期間之薪資差額，則
    被告公司對於雇用人員改任為派用人員，既頒定有上開函文
    作為依據，本件之爭點即為原告是否符合被告公司上開函文
    之提升要件；如符合該要件，被告公司是否負有將原告提升
    為派用人員及其付薪資差額之義務，此當屬基於兩造基於僱
    傭契約所為權利義務之爭議事項，而非為繼續維持或變更勞
    動條件之爭議事項（勞動法裁判選輯(一)第121 頁黃程貫著「
    關於權利事項與調整事項勞資爭議之區分」參照），本院應
    有審判權。故被告辯稱原告本件爭訟係屬調整事項之爭議，
    本院並無審判權云云，自無可採。
三、再按因契約涉訟者，如經當事人定有債務履行地，得由該履
    行地之法院管轄，民事訴訟法第12條定有明文。本件原告主
    張依兩造間僱傭契約之約定，被告應將其由雇用人員提升為
    派用人員，並給付其薪資差額。經查，原告其自80年5 月16
    日受僱於被告起，均係在被告公司設於高雄縣林園鄉之林園
    石化廠履行其應給付之勞務，兩造係約定以高雄地區為本件
    勞動契約履行地，為兩造所不爭執，則依前開特別管轄權之
    規定，本院就本件自有管轄權。
貳、實體方面：
一、原告主張：伊自80年5 月16日起受僱於被告，因於87年經工
    業安全技師之國家考試合格，而符合被告於84年1 月26日
    油人字第83090426號函（下稱系爭函文）所訂得提升為派用
    人員之要件，並經被告所屬林園廠於88年6 月7 日呈報擬自
    同年月16日起改為派用人員後，竟遭被告以伊並未實際從事
    相當之專門職業或技術職務2 年以上，且所任工作與考試類
    科性質不同，不符合上開規定為由予以駁回。然伊確有符合
    上開得改為派用人員之要件，則若以伊於88年為評價職位12
    職等2 級人員之資格，再依被告之派用人員升等規定，伊於
    96年即得提升為9 職等2 級之派用人員，並因而受有：(1)未
    能升等之薪資差額新台幣（下同）150,135 元（含安管值日
    薪資124,560 元）。(2)自輪班人員改調日班人員之薪資差額
    1,005,960 元之損失。爰依兩造間之契約關係，提起本訴，
    並聲明求為命被告應自96年1 月起將原告提升為分類職位9
    職等2 級之派用人員，及給付原告1,156,095 元並加計自起
    訴狀繕本送達翌日起算法定遲延利息，且願就金錢給付部分
    供擔保為假執行之判決。
二、被告則以：原告所稱得提升為派用人員之要件須符合「公司
    因業務需要」、「有與考試類科性質相當之職缺」、「不增
    加用人」、「雇用人員具有大專學歷」、「曾任與考試類科
    性質相近之工作經驗2 年」、「符合初任專業性職位甄試報
    考資格」等要件。而原告之應考類科雖為「工業安全技師」
    ，然其於88年依系爭函文擬提升為派用人員時，並無任何實
    際之工業安全工作經驗或年資，既不符合上開要件，伊自無
    從予以提升，且伊之升等調遷均須經相當考核，並非如原告
    所主張每2 年均可調遷。又原告既非當然可提升，其請求薪
    資差額，即無所據。另伊於88年8 月間將原告由芳三組調至
    安全衛生課後，因工作形態隨職務調動而調整，且伊之調動
    亦符合「調動工作五原則」，自亦無原告所稱之改調常日班
    之薪資差額可言等語，資為抗辯。並聲明駁回原告之訴及如
    受不利判決，願供擔保免為假執行。
三、兩造不爭執之事項：
    原告自80年5 月16日起受僱於被告，因於87年經工業安全技
    師之國家考試合格，並經被告所屬林園廠於88年6 月7 日呈
    報擬自同年月16日起改為派用人員後，被告於88年7 月1 日
    以原告並未實際從事相當之專門職業或技術職務2 年以上，
    且所任工作與考試類科性質不同，不符合專門職業及技術人
    員轉任公務人員條例及系爭函文之要件為由予以拒絕。此有
    原告之受僱資料、考試及格證書及相關函文在卷可稽（見本
    院卷第14至19頁）。
四、兩造之爭點厥為：(一)原告是否符合系爭函文所稱之提升為派
    用人員之要件？(二)如符合上開要件，被告是否即須予以提升
    而無裁量權？(三)如原告應提升時，其得否求薪資差額及得請
    求之項目並金額為若干？經查：
  (一)原告是否符合系爭函文所稱之提升為派用人員之要件？
  1.查被告公司系爭函文內容為：「主旨：本公司雇用、聘用人
    員經相當專門職業及技術人員高等、普通考試及格者，是否
    取得派用人員資格並予提升一案，請依說明辦理。說明：一
    依據本公司84年1 月7 日油人84010117號函檢送『本公司
    83年度第2 次人事會報紀錄』提案4 決議辦理，兼復高雄煉
    油總廠83年6 月27日人任字083061431 號函。二公司因業務
    需要，並有與考試類科性質相當之職缺，且不增加用人情況
    下，雇用人員具大專學歷，並曾任與考試類科相近之工作經
    驗兩年，且符合本公司初任專業性職位甄試報考資格者，得
    提升為派用人員。」，則依上開函文可知，被告公司雇用人
    員「得」提升為派用人員必須符合(1)具大專學歷；(2)經相當
    專門職業及技術人員高等、普通考試及格；(3)曾任與考試類
    科相近之工作經驗兩年；(4)符合初任專業性職位甄試報考資
    格；(5)被告公司因業務需要並有與考試類科性質相當之職缺
    ，且不增加用人等要件。
  2.原告主張其於88年6 月7 日經被告公司所屬林園石化廠提報
    擬將其提升為派用人員時，已從事與考試類科相近之工作經
    驗兩年云云，惟為被告所否認，抗辯：原告在任職單位實際
    從事之工作，並無與「工業安全技師」擬從事之工作性質相
    符，遑論有達2 年之工作經驗等語。查本件原告自80年5 月
    16日至被告公司任職起，迄至88年6 月7 日被告公司林園石
    化廠函請被告公司擬將其提升為派用人員止，除實習期間擔
    任實習員及考核及格後曾分發至林園石化廠三輕低溫工場擔
    任煉油技術員外，均係在林園石化廠芳三組吸附分離工場擔
    任煉油技術員，有被告提出之原告歷任職位一覽表在卷可稽
    （見本院卷第53頁），且為原告所不爭執。而依被告林園石
    化廠於87年6 月7 日函所載原告相關工作經驗為「廖員自80
    年迄今，歷經工場轉動機械、加熱爐、壓縮機、高壓高溫等
    壓力容器之操作，並接受第一種壓力容器操作人員安全訓練
    、一般高壓氣體特定設備操作人員安全訓練人員安全訓練、
    特定化學物質作業主管人員安全衛生教育、有機溶濟作業主
    管人員安全衛生教育、急救人員訓練」（見本院卷第17頁）
    ，足見原告係因擔任「煉油操作員」，負責上開器械之操作
    工作而受相關操作人員之安全訓練及安全衛生教育，實尚難
    認係從事與「工業安全技師」類科相近之工作。雖被告林園
    石化廠上開函文復記載：「查廖員目前擔任評價12等煉油技
    術員，工作內容如下：(一)從事反應器系統與壓縮機操作。(二)
    執行工場設備之一級保養工作及工安環保工作。(三)轉動機械
    之例行改換，現場經常性檢點、巡查工作。(四)取樣工作及上
    級臨時指派工作」，但該函所指原告從事之「工安環保工作
    」，其實質內容為何？是否係為與「工業安全技師」相近之
    工作，已屬有疑；且縱認係屬與「工業安全技師」相近之工
    作，但原告係於87年4 月1 日起始擔任評價12等煉油技術員
    （見本院卷第54頁），至88年6 月7 日被告林園石化廠擬陳
    請將其提升為派用人員止，並未達2 年時間，亦難認原告已
    從事與「工業安全技師」類科相近之工作經驗兩年。是原告
    主張其於88年6 月7 日時已從事與考試類科相近之工作經驗
    兩年云云，自非足採。
  3.再被告公司於86年第1 次人事會議決議，雇用人員提升派用
    之審核標準仍依系爭油人83090426號函規定辦理，惟其中
    所具考試及格類科應與公司所需職缺及其曾任工作相同者為
    宜，以避免執行時爭議之困擾，有被告公司臺灣營業總處公
    務聯繫單所附人事室簽註用紙附卷足憑（見本院卷第130 頁
    ），而被告公司林園石化廠於88年6 月7 日提報擬將原告提
    升為派用人員時，因該廠工安環保組反應工安工程師不足，
    擬於提派後調派原告至該廠工安環保組等情，亦有被告公司
    林園石化廠87年6 月7 日函及簽在卷可按（見本院卷第17頁
    、第92頁）。則本件原告雖經工業安全技師類科考試及格，
    且被告公司林園石化廠所需職缺為工安環保組之工安工程師
    ，但原告於88年6 月7 日前曾任之工作既為芳三組之煉油技
    術員，而非工安人員，依被告公司前揭人事會議決議關於系
    爭函文中「曾任與考試類科相近之工作經驗兩年」之說明，
    自難認原告已符合前開考試及格類科與被告公司所需職缺及
    其曾任工作相同之要件。
  4.依上所述，原告並不符系爭函文所稱之提升為派用人員之要
    件，堪以認定。
  (二)本件原告既不符系爭函文所稱之提升為派用人員之要件，本
    院就其餘關於原告如符合上開要件，被告是否即須予以提升
    而無裁量權，及如原告應提升時，其得否求薪資差額及得請
    求之項目並金額為若干兩項爭點，自無再予審酌，併予敘明
    。
五、綜上所述，原告本於兩造間之契約關係，請求被告自96 年1
    月起將原告提升為分類職位9 職等2 級之派用人員，及給付
    1,156,095 元並加計自起訴狀繕本送達翌日起算法定遲延利
    息，為無理由，應予駁回。其假執行之聲請亦失所附麗，應
    併予駁回。
六、本件為判決基礎之事證已臻明確，兩造其餘攻擊防禦方法及
    所提證據，核於判決結果不生影響，無一一審究論述之必要
    ，附此敘明。
七、據上論結，本件原告之訴為無理由，依民事訴訟法第78條，
    判決如主文。
中    華    民    國    97    年     3    月    7     日
                  勞工法庭   法  官  劉惠娟
以上正本係照原本作成。
如不服本判決，應於送達後20日內，向本院提出上訴狀並表明上
訴理由，如於本判決宣示後送達前提起上訴者，應於判決送達後
20日內補提上訴理由書（須附繕本）。
中    華    民    國    97    年    3     月    7    日
                             書記官  林雯琪


司法院資訊處製作；財團法人民間司法改革基金會備份。
